臺北高等行政法院判決
　　　　　　　　　　　　　　　　　　 93年度訴字第03597號
　　　　　　　　　　　　　　　.
原　　　告　甲○○
訴訟代理人　袁金蘭(會計師)
　　　　　　林瑞彬律師
被　　　告　財政部臺北市國稅局
代　表　人　張盛和（局長）
訴訟代理人　乙○○
上列當事人間因綜合所得稅事件，原告不服財政部中華民國93年
9月7日台財訴字第0930015450號訴願決定，提起行政訴訟。本院
判決如下：
　　主  文
原告之訴駁回。
訴訟費用由原告負擔。
　　事  實
一、事實概要：原告及其配偶林玉霞87年度取得本盟光電股份有
    限公司（下稱本盟公司；原名：本盟紡織股份有限公司）利
    用86年度未分配盈餘轉增資股票1,027,000股及774,000 股
    ，嗣因本盟公司該項增資計畫雖如期完工並取得完成證明，
    惟未依規定期限申請辦理緩課股東所得稅，被告以該次增資
    不符緩課規定，乃分別按面額追繳原告及其配偶87年度營利
    所得新臺幣（下同）10,270,000元及7,740,000元，核定原
    告當年度綜合所得總額為22,152,669元，淨額為21,048,082
    元，追繳稅額6,824,833元。並自88年4月1日起至92年4月5
    日止，按各該年度1月1日郵政儲金匯業局一年期定期存款利
    率，加計利息1,113,010元。原告不服，申經復查未獲變更
    ，提起訴願，亦經決定駁回後，遂提起本件行政訴訟。原告
    未於言詞辯論期日到場，僅於準備程序期日到場為聲明、陳
    述。
二、兩造聲明：
　　(一)原告聲明：訴願決定、復查決定及原處分均撤銷。
　　(二)被告聲明：駁回原告之訴。
三、兩造之爭點：促進產業升級條例施行細則第41條規定，是否
                逾越本法授權範圍？
　　(一)原告主張之理由：
      1.按行為時之促進產業升級條例第16條僅規定營利事業發
        行緩課股票之實質要件，並未提及營利事業應如何申請
        及申請時限，亦未明訂本條之適用範圍授權行政院訂定
        之；另促產條例第43條規定授權行政院訂定該條例施行
        細則，並未就授權範圍及項目予以定義或限制，顯與法
        律授權明確原則相左，行政院依前開授權訂定之施行細
        則，僅能在促產條例文義解釋可預見之範圍內，自不可
        超越本法之立法目的。詳言之，促產條例允許股東取得
        之增資配股得緩課所得之要件，為公司增資是否確作為
        更新生產設備或轉投資重要事業等，因此原告在可證明
        該公司已符合前開要件後，即可依法取得緩課股票之資
        格，公司是否於完成前開要件後於3個月內辦理申請緩
        課並非股東之義務，稅捐機關更不得依該規定而剝奪納
        稅義務人依促產條例第16條所取得之租稅權利，故被告
        認定施行細則第41條所規定之3個月申請期限得作為原
        告權利之失權規定，實等於認定施行細則第41條已明顯
        超過本法之授權，有違法律保留原則及租稅法律主義，
        顯非促產條例立法之原意。
      2.次查，依加值及非加值型營業稅法（下稱營業稅法）第
        45及46條規定，係針對營業人未如期辦理申請程序所裁
        處固定金額行政罰鍰之規定；觀諸本案，縱本盟公司未
        於施行細則第41條所規定時限內申請辦理股東所得稅緩
        課，其違章情節與前揭二營業稅法條文相近，行政院自
        可於施行細則中援引前揭營業稅法罰則制定之精神另以
        滯納金或連續處罰之裁罰方式，督促原告申請辦理緩課
        即可。若稅務機關僅輕率依據緩課程序要件不符，即否
        准原告適用緩課所得稅之優惠，其造成原告之損害，與
        本盟公司未即時申報之疏失致原告喪失適用前開租稅優
        惠之權利，就程度上而言顯不相當，已違反比例原則。
        再者，對於施行細則第41條規定所明定之申請緩課租稅
        優惠之期限，應僅立基於稅務機關行政管理上之便利，
        人民如逾此期限申請所造成之行政上之不便，稅務機關
        應可用課以行為罰之方式即有助於目的之達成。施行細
        則第41條之規定顯使適用緩課與否繫於人民之作為或不
        作為，實造成明顯的租稅不公平，故該規定除顯有超出
        法律本文之授權外，亦有違憲之虞。
      3.又查，原告及配偶係於87年間取得本盟公司配發之緩課
        股票，雖本盟公司之該項增資計畫已如期完工並取得經
        濟部工業局核發之完成證明，惟因就該案件之收受完成
        證明時點與財政部台北市國稅局認知有異，乃未及時依
        前開施行細則第41條前段規定辦理緩課所得稅，而該案
        亦經本盟公司循序提起行政訴訟，尚未確定，如鈞院認
        定前開施行細則第41條得作為否准原告所獲配之股票作
        為緩課股票之依據，但因本盟公司是否屬依該條規定辦
        理仍在行政爭訟中，而原告所取得之股票是否屬緩課股
        票，乃繫於本盟公司前開行政訴訟之結果，故依行政訴
        訟法第177條規定，請求鈞院裁定停止本件訴訟程序，
        待本盟公司之行政訴訟確定後，再為處分。
　　(二)被告主張之理由：
      1.按「公司依本條例第17條規定申請員工紅利轉作公司之
        增資者，其申請程序準用第37條至第42條之規定。」、
        「適用本條例第16條、第17條之公司或創業投資事業未
        依第37條至第45條規定期限內向管轄稽徵機關申報、或
        未依規定取得主管機關核發之完成證明或轉投資之重要
        事業未依限完成者，由管轄稽徵機關追繳其當年度股東
        所得稅，並自當年度所得稅結算申報屆滿之次日起至繳
        納之日止，依郵政儲金匯業局一年期定期存款利率，按
        日加計利息，一併徵收」促產條例施行細則第41條、第
        43條及第47條第3項所明定。
      2.經查，原告及其配偶所取得本盟公司利用86年度未分配
        盈餘轉增資擴充機器設備所發行之股票，因該公司雖取
        得經濟部工業局所核發之完成證明，惟未依規定期限向
        被告申請辦理緩課股東綜合所得稅，故該未分配盈餘轉
        增資擴充機器設備所發行之股票即不符緩課股東所得稅
        之規定，其所得之歸屬年度應以實際取得日期為準，即
        系爭股票股利發放年度（87年度）為其所得實現年度，
        故被告依規定追繳原告及其配偶87年度營利所得10,270
        ,000 元及7,740,000元，追繳稅額6,824,832元，並加
        計利息1,113,010元，徵諸前揭法條規定，並無不合。
　　理  由
一、原告經合法通知，未於言詞辯論期日到場，核無行政訴訟法
    第218條準用民事訴訟法第386條各款所列之情事，爰依被告
    之聲請，由其一造辯論而為判決。另按，有其他行政爭訟牽
    涉行政訴訟之裁判者，行政法院在該行政爭訟終結前，得以
    裁定停止訴訟程序，行政訴訟法第177條第2項項固定有明文
    ，惟究竟停止與否，行政法院有自由裁量權。原告以其取得
    本盟公司發行之前開緩課股票，因本盟公司就是否逾限申請
    辦理緩課股東綜合所得稅乙節，已提起行政訴訟，尚未確定
    ，聲請停止本件訴訟程序；然而，本件牽涉之事實，本訴訟
    可以自行解決認定，尚無停止之必要，均合先敘明。
二、按「個人之綜合所得總額，以其全年左列各類所得合併計算
    之：第一類：營利所得：公司股東所分配之股利…」及「納
    稅義務人之配偶，及合於第17條規定得申報減除扶養親屬免
    稅額之受扶養親屬，有前條各類所得者，應由納稅義務人合
    併報繳。」所得稅法第14條第1項第1類及第15條第1項分別
    定有明文。次按，行為時促產條例第16條第1款、第2款規定
    ：「公司以其未分配盈餘增資供左列之用者，其股東因而取
    得之新發行記名股票，免予計入該股東當年度綜合所得額課
    稅；…一、增置或更新從事生產、提供勞務、研究發展、品
    質檢驗、防治污染、節省能源或提高工業安全衛生標準等用
    之機器、設備或運輸設備者。二、償還因增置或更新前款之
    機器、設備或運輸設備之貸款或未付款者。」又「適用本條
    例第16條第1款、第2款規定之公司，應於取得原計畫核備機
    關核發完成證明後三個內，檢附下列證明文件向公司所在地
    之稅捐稽徵機關辦理緩課所得稅。…」「公司依本條例第17
    條規定申請員工紅利轉作公司之增資者，其申請程序準用第
    37條至第42條之規定。」「適用本條例第16條、第17條之公
    司或創業投資事業未依第37條至第45條規定期限內向管轄稽
    徵機關申報、或未依規定取得主管機關核發之完成證明或轉
    投資之重要事業未依限完成者，由管轄稽徵機關追繳其當年
    度股東所得稅，並自當年度所得稅結算申報屆滿之次日起至
    繳納之日止，依郵政儲金匯業局一年期定期存款利率，按日
    加計利息，一併徵收。」亦為同法施行細則第41條、第43條
    及第47條第3項所明定。
三、經查，原告及其配偶林玉霞為本盟公司之股東，因該公司於
    87年間利用86年度之未分配盈餘77,688,000元及員工紅利3,
    362,000元，共計79,050,000元轉增資擴充機器設備，申請
    適用行為時促產條例第16條及第17條規定，而取得該公司所
    發行之緩課股票各1,027,000股及774,000股，惟本盟公司雖
    依規定向前台灣省政府建設廳申請准予核備該擴充計畫，並
    於90年2月9日取得經濟部工業局所核發之完成證明，然未依
    促產條例施行細則第41條規定，於取得前揭完成證明之三個
    月內，向被告申請辦理緩課股東綜合所得稅等情，此有原告
    增資配股資料申報書、經濟部90年2月9日工 (90)中字第
    09005011800號函、被告增資緩課所得稅案件審核案件報告
    表及91年8月9日財北國稅審二字第0910228051號函附原處分
    卷可證，堪信為真實。故被告以本盟公司前開增資所發行之
    股票，已不符合緩課股東所得稅之規定，乃按股票面額每股
    10元，追繳原告及其配偶87年度營利所得10,270,000元及7,
    740,000元，核定原告當年度綜合所得總額為22,152,669元
    ，淨額為21,048,082元，追繳稅額6,824,833元，並自88年4
    月1日起至92年4月5日止，按各該年度1月1日郵政儲金匯業
    局一年期定期存款利率，加計利息1,113,010元，揆諸前揭
    規定，並無不合。
四、原告不服循序提起行政訴訟，雖主張：促產條例施行細則第
    41條規定如作為得否準原告獲配股票成為緩課股票之依據，
    該條已超越本法授權範圍，有違法律保留原則及租稅法律主
    義；且被告逕以本盟公司未於期限內申請辦理緩課所得稅，
    而剝奪原告適用緩課租稅優惠之權利，亦有違比例原則等語
    。
五、惟查：
    (一)按法律內容不能鉅細靡遺，立法機關自得授權行政機關發
      布命令為補充規定，俾利法律之實施。行政機關基於此種
      授權，在符合立法意旨且未逾越母法規定之限度內所發布
      之施行細則或命令，自為憲法之所許，惟在母法概括授權
      情形下，行政機關所發布之施行細則或命令究竟是否已超
      越法律授權，不應拘泥於法條所用之文字，而應就該法律
      本身之立法目的，及其整體規定之關聯意義為綜合判斷。
      (參照大法官釋字第480號解釋意旨)。又稅捐稽徵機關所
      須處理之案件多而繁雜，且有關課稅要件事實，類皆發生
      於納稅義務人所得支配之範圍，其中得減免事項，納稅義
      務人知之最詳，若有租稅減免或其他優惠情形，仍須由稅
      捐稽徵機關不待申請一一依職權為之查核，將倍增稽徵成
      本。因此，依憲法第19條「人民有依法律納稅之義務」規
      定意旨，納稅義務人依個別稅捐法規之規定，負有稽徵程
      序之申報協力義務，實係貫徹公平及合法課稅所必要 (
      參照大法官釋字第537號解釋理由書)。因而，在屬於授益
      事項之稅捐優惠事項，行政機關以法律之施行細則，要求
      利害關係之人於一定期間內為申報，否則不得發生稅捐優
      惠之效果，如屬對人民權利之影響屬於輕微，即非法所不
      許。
    (二)查前揭行為時促產條例第16條及第17條規定，僅就符合一
      定條件之公司給予緩課股東所得稅之租稅優惠為原則性之
      規定，並未就如何取得此緩課股東所得稅租稅優惠之細節
      性、執行性事項設有明文，行政院依據行為時促產條例第
      43條授權訂定之同條例施行細則第35條至第47條規定，係
      就公司以其未分配盈餘發行新股，如欲適用前揭促產條例
      第16條及第17條規定緩課股東所得稅，其申請之程序、所
      需文件、核備之機關及申請期限等細節性、技術性事項予
      以規範，俾利法律之實施，自未逾越本法授權之範圍。再
      者，前揭促產條例第16條及第17條規定之租稅優惠，係緩
      課股東所得稅，並非免課股東所得稅，有無緩課股東所得
      稅，應屬對人民權利影響輕微之事項，為使稅捐核課案件
      早日確定，避免業者遲遲未向稽徵機關提出申請，造成日
      後稽徵程序浪費及成本增加之考量下，前揭促產條例施行
      細則第41規定，公司應於取得完成證明之三個月內向稅捐
      稽徵機關辦理緩課股東所得稅，否則不得發生緩課股東所
      得稅之稅捐優惠效果，實為達成促產升級條例之立法意旨
      及執行相關法律所必要，並未逾越母法之限度，自未違反
      法律保留原則及租稅法律主義。
    (三)末查，公司以未分配盈餘或公司員工紅利轉增資而發給增
      資股票，公司股東取得轉增資之股票股利，係屬所得稅法
      第14條第1項第1類所稱之營利所得，其所得於取得股票時
      即已實現，該股東依所得稅法即應繳納綜合所得稅，惟該
      股票股利因依行為時促進產業升級條例第16條、第17條之
      規定，暫先適用緩課之獎勵，嗣後公司倘未達成適用緩課
      之要件，則該增資股票股利既不符合緩課之規定，自須依
      前揭所得稅法規定，歸課原緩課年度之綜合所得稅，始符
      合租稅公平原則，核與比例原則無涉，原告指稱被告以本
      盟公司未於期限內申請辦理緩課所得稅，而剝奪其適用緩
      課租稅優惠之權利，有違比例原則云云，亦非有據。
六、綜上所述，原告之主張，均不足採。被告以原告及其配偶於
    87年間取得本盟公司之未分配盈餘轉增資配發之股票股利，
    因不符緩課股東所得稅之規定，乃按面額10元追繳渠等當年
    度營利所得，併課原告當年度綜合所得稅，而追繳原告稅額
    6,824,833元，並加計利息1,113,010元之處分，並無違誤，
    復查、訴願決定遞予維持，俱無不合，原告訴請撤銷，為無
    理由，應予駁回。
據上論結，本件原告之訴為無理由，爰依行政訴訟法第98條第3
項前段、第104條、第218條，民事訴訟法第385條第1項前段，判
決如主文。
中　　華　　民　　國　　94　　年　 　8　　月　 17  　 日
                       第四庭審判長法  官　徐瑞晃
                                   法  官　吳慧娟
                                   法  官　蕭惠芳
上為正本係照原本作成。
如不服本判決，應於送達後20日內，向本院提出上訴狀並表明上
訴理由，如於本判決宣示後送達前提起上訴者，應於判決送達後
20日內補提上訴理由書（須按他造人數附繕本）。
中　　華　　民　　國　　94　　年　 　8　　月　 17  　 日
            　　　　　　   　　　　書記官  李淑貞
